臺灣新北地方法院行政訴訟判決　　　　　110年度交字第588號
 
原　　　告　徐嘉晨
被　　　告　新北市政府交通事件裁決處

代　表　人　李忠台（處長）

訴訟代理人　黃慧婷律師
 
上列當事人間因交通裁決事件，原告不服被告民國110 年8 月2
日新北裁催字第48-ZFB000000號裁決，向本院提起行政訴訟，本
院判決如下：
    主  文
一、原告之訴駁回。
二、訴訟費用新臺幣300 元由原告負擔。
    事實及理由
壹、程序方面：
    原告不服被告所為道路交通管理處罰條例第8 條之裁決而提
    起撤銷訴訟，依行政訴訟法第237 條之1 ，應適用交通裁決
    事件訴訟程序。本件因卷證資料已經明確，本院依同法第23
    7 條之7 規定，不經言詞辯論，直接裁判。
貳、實體方面：
一、爭訟概要：
    緣原告於民國（下同）110 年6 月10日12時29分許，駕駛訴
    外人利○仁所有之車牌號碼000-0000號自用小客車（下稱系
    爭車輛），行經國道三號高速公路北向62.5公里處（大溪交
    流道北向入口匝道）而向右變換車道時，未使用方向燈，經
    民眾於同年月16日檢附行車紀錄器錄影資料向警察機關提出
    檢舉，嗣經內政部警政署國道公路警察局第六公路警察大隊
    龍潭分隊查證屬實，認系爭車輛經駕駛而有「行駛高速公路
    違規使用路肩」之違規事實，乃於110 年6 月29日填製內政
    部警政署國道公路警察局國道警交字第ZFB000000 號舉發違
    反道路交通管理事件通知單對系爭車輛之車主（即訴外人利
    ○仁）予以舉發，記載應到案日期為110 年8 月13日前，並
    移送被告處理，而車主即訴外人利○仁於110 年8 月2 日填
    具「違規移轉駕駛人申請書」並檢具相關資料而依道路交通
    管理處罰條例第85條第1 項前段之規定辦理歸責實際駕駛人
    （即原告）事宜。嗣被告認原告有「行駛高速公路未依規定
    變換車道」之違規事實，乃依道路交通管理處罰條例第33條
    第1 項第4 款、第63條第1 項（第1 款）、第85條第1 項（
    前段）及違反道路交通管理事件統一裁罰基準表等規定，於
    110 年8 月2 日以新北裁催字第48-ZFB000000號違反道路交
    通管理事件裁決書（下稱原處分），裁處原告罰鍰新臺幣（
    下同）3,000 元，並記違規點數1 點。原告不服，遂提起本
    件行政訴訟。
二、原告起訴主張及聲明：
（一）主張要旨：
   1、上述情形為民眾逕行錄影舉發，並非國道執法單位攔停糾
      舉，且檢舉時間均在12時29分內，等同短短1 分鐘內連續
      被檢舉2 次，致使本人當下知錯而立即改正的權利遭剝奪
      ，明顯有違比例原則。
   2、本人遭糾舉已確實達到警惕作用，亦充分了解違規之事實
      及態樣，惟舉發人連續舉發之行為稍嫌刻意，請衡量比例
      原則，本人經此事件後定記取教訓，恪遵各項交通規則。
（二）聲明：原處分撤銷。
三、被告答辯及聲明：
（一）答辯要旨：
   1、經被告重新審查後，認為第48-ZFB000000號處分之違規影
      片構成要件尚有疑義，為維護原告之利益，被告同意撤銷
      該筆處分。
   2、依據採證影片內容所示，原告分別匝道匯入國道時及國道
      之車道中變換車道時，有跨越穿越虛線之事實，被告認為
      原告於國道中變換車道時尚屬有依規定使用方向燈，故已
      經從寬予以撤銷免罰，故本件並無違反比例原則或一事不
      二罰原則，原告之訴應無理由。
   3、再者，原告為領有駕駛執照之合法駕駛人，有汽車車籍查
      詢資料及駕駛人基本資料為憑，其對上述規定應知之甚詳
      ，並應確實遵守。是原告前揭所述，無非單方所執之詞，
      委無足取。綜上所述，被告依法裁處，應無違誤，原告之
      訴為無理由。
（二）聲明：原告之訴駁回。
四、爭點：
    原告以1 分鐘內遭檢舉2 次而指摘原處分違反比例原則，是
    否可採？
五、本院的判斷：
（一）前提事實：
      爭訟概要欄所載之事實，除主張如「爭點」欄所示外，其
      餘事實業為原告於起訴狀所不爭執，且有舉發違反道路交
      通管理事件通知單影本1 紙、違規移轉駕駛人申請書影本
      1 紙、新北市政府交通事件裁決處違反道路交通管理事件
      通知書影本1 紙、原處分影本1 紙、內政部警政署國道公
      路警察局第六公路警察大隊國道警六交字第1106703663號
      函影本1 份、行車紀錄器錄影擷取畫面3 幀、汽車車籍查
      詢影本1 紙（見本院卷第63頁、第71頁、第73頁、第83頁
      、第87頁至第91頁、第99頁、第100 頁、第101 頁）、檢
      舉違規案件明細影本1 紙、行車紀錄器錄影光碟1 片（均
      置於本院卷卷末存置袋）足資佐證，是除原告主張部分外
      ，其餘事實自堪認定。
（二）原告以1 分鐘內遭檢舉2 次而指摘原處分違反比例原則，
      不可採：
   1、應適用之法令：
    ⑴道路交通安全規則：
      ①第105 條：
        汽車行駛於高速公路、快速公路或設站管制之道路，應
        遵守其管制之規定。
      ②第109 條第2 項第2 款：
        汽車駕駛人，應依下列規定使用方向燈：
        二、左（右）轉彎時，應先顯示車輛前後之左（右）邊
            方向燈光；變換車道時，應先顯示欲變換車道方向
            之燈光，並應顯示至完成轉彎或變換車道之行為。
    ⑵高速公路及快速公路交通管制規則第11條第2 款：
      汽車在行駛途中，變換車道或超越前車時，應依標誌、標
      線、號誌指示，並不得有下列情形：二、未依規定使用方
      向燈。
    ⑶道路交通管理處罰條例：
      ①第7 條之1 ：
        對於違反本條例之行為者，民眾得敘明違規事實或檢具
        違規證據資料，向公路主管或警察機關檢舉，經查證屬
        實者，應即舉發。但行為終了日起逾七日之檢舉，不予
        舉發。
      ②第33條第1 項第4 款、第6 項：
        汽車行駛於高速公路、快速公路或設站管制之道路，不
        遵使用限制、禁止、行車管制及管理事項之管制規則而
        有下列行為者，處汽車駕駛人新臺幣3,000 元以上6,00
        0 元以下罰鍰：四、未依規定變換車道。第一項之管制
        規則，由交通部會同內政部定之。
      ③第63條第1 項第1 款：
        汽車駕駛人有下列各款所列條款之一者，除依原條款處
        罰鍰外，並予記點：一、有第三十三條第一項、第二項
        、第三十八條第一項、第四十條、第四十五條、第四十
        七條第一款至第三款、第四十八條、第四十九條或第六
        十條第二項第一款、第二款情形之一者，各記違規點數
        一點。
    ⑷按「本細則依道路交通管理處罰條例第九十二條第四項規
      定訂定之。」、「處理違反道路交通管理事件之程序及統
      一裁罰基準，依本細則之規定辦理。前項統一裁罰基準，
      如附件違反道路交通管理事件統一裁罰基準表。」，違反
      道路交通管理事件統一裁罰基準及處理細則第1 條、第2
      條第1 項、第2 項分別亦有明定，是違反道路交通管理事
      件統一裁罰基準及處理細則即係基於法律之授權所訂定，
      而該處理違反道路交通管理事件之統一裁罰基準（即「違
      反道路交通管理事件統一裁罰基準表」）已考量「違反事
      件」、「法條依據」、「法定罰鍰額度或其他處罰」、「
      違規車種類別或違規情節」、「期限內繳納或到案聽候裁
      決者」、「逾越應到案期限30日內，繳納罰鍰或到案聽候
      裁決者」、「逾越應到案期限30日以上60日以內，繳納罰
      鍰或到案聽候裁決者」、「逾越應到案期限60日以上，繳
      納罰鍰或逕行裁決處罰者」等因素，作為裁量之標準，並
      未違反授權之目的及裁量權之本質，是其不僅直接對外發
      生效力，且被告亦應受其拘束而適用之。
   2、查原告於前揭時間，駕駛訴外人利○仁所有之系爭車輛，
      行經國道三號高速公路北向行駛至62.5公里處（大溪交流
      道北向入口匝道）而向右變換車道時，未使用方向燈，經
      民眾於7 日內檢附行車紀錄器錄影資料向警察機關提出檢
      舉，由內政部警政署國道公路警察局第六公路警察大隊龍
      潭分隊查證屬實，乃於110 年6 月29日填製內政部警政署
      國道公路警察局國道警交字第ZFB000000 號舉發違反道路
      交通管理事件通知單對系爭車輛之車主（即訴外人利○仁
      ）予以舉發，記載應到案日期為110 年8 月13日前，並移
      送被告處理，而車主即訴外人利○仁於110 年8 月2 日填
      具「違規移轉駕駛人申請書」並檢具相關資料而依道路交
      通管理處罰條例第85條第1 項前段之規定辦理歸責實際駕
      駛人（即原告）事宜等情，業如前述，是其即有「行駛高
      快速公路未依規定變換車道（未依規定使用方向燈）」之
      違規事實無訛，則被告據之乃以原處分裁處原告前揭處罰
      內容，觀諸前開規定，依法洵屬有據。
   3、雖原告執前揭情詞而為主張；惟查：
      原告起訴時雖一併訴請撤銷被告110 年8 月2 日新北裁催
      字第48-ZFB222020號裁決，然此部分業據被告依行政訴訟
      法第273 條之4 第2 項第1 款之規定自行撤銷（見本院卷
      第33頁之被告110 年9 月16日新北裁申字第1105259677號
      函），依行政訴訟法第273 條之4 第3 項之規定，視為原
      告撤回起訴，則此部分既經被告自行撤銷，而僅以原處分
      處罰原舉發之其中一違規行為，故已無原告所指「1 分鐘
      內遭檢舉2 次而違反比例原則」之問題。
（三）本件判決基礎已經明確，兩造其餘的攻擊防禦方法及訴訟
      資料經本院斟酌後，核與判決結果不生影響，無一一論述
      之必要，一併說明。
（四）本件第一審裁判費為300 元，所以確定第一審訴訟費用額
      為300 元，由原告負擔。
六、結論：原處分並無違誤，原告訴請撤銷為無理由，應予駁回
    。
中    華    民    國    110   年    10    月    28    日
                  行政訴訟庭  法  官  陳鴻清     
一、上為正本係照原本作成。
二、如不服本判決，應於判決送達後20日內，向本院提出上訴狀
    並表明上訴理由（原判決所違背之法令及其具體內容或依訴
    訟資料可認為原判決有違背法令的具體事實），其未載明上
    訴理由者，應於提出上訴後 20 日內向本院補提理由書（上
    訴狀及上訴理由書均須按他造人數附繕本，如未按期補提上
    訴理由書，則逕予駁回上訴），並應繳納上訴裁判費新臺幣
    750 元。
                              書記官  李玉秀      
中    華    民    國    110   年    10    月    28    日